【裁判字號】    98,聲判,48
【裁判日期】    990226
【裁判案由】    聲請交付審判
【裁判全文】
臺灣士林地方法院刑事裁定              98年度聲判字第48號
聲  請  人  甲○○
            乙○○
共      同
訴訟代理人  王惠光律師
被      告  丙○○
            丁  ○
上列聲請人因告訴被告等詐欺等案件，不服臺灣高等法院檢察署
檢察長駁回再議之處分（98年度上聲議字第3389號，原不起訴處
分案號：臺灣士林地方法院檢察署97年度偵續五字第2 號），聲
請交付審判，本院裁定如下：
    主  文
聲請駁回。
    理  由
一、按告訴人不服上級法院檢察署檢察長或檢察總長認再議為無
    理由而駁回之處分者，得於接受處分書後10日內委任律師提
    出理由狀，向該管第一審法院聲請交付審判；法院認交付審
    判之聲請不合法或無理由者，應駁回之，刑事訴訟法第258
    條之1 第1 項、第258 條之3 第2 項前段分別定有明文。本
    件聲請人甲○○、乙○○以被告丙○○、丁○涉有詐欺等罪
    嫌，向臺灣士林地方法院檢察署檢察官提出告訴，經臺灣士
    林地方法院檢察署檢察官以97年度偵續五字第2 號案件為不
    起訴處分，聲請人不服，聲請再議，亦經臺灣高等法院檢察
    署檢察長認其再議為無理由，而於民國98年6 月29日，以98
    年度上聲議字第3389號案件駁回再議，該駁回再議之處分書
    則於98年7 月7 日送達聲請人，此有送達證書2 份在卷可參
    。聲請人於收受上開處分書後10日內，委任律師向本院提出
    交付審判聲請狀，此亦有本件交付審判聲請狀之收文戳記可
    證，堪認本件聲請人係於法定期間內提出聲請，合先敘明。
二、聲請意旨如附件刑事聲請交付審判狀所載。
三、按犯罪事實應依證據認定之，無證據不得認定犯罪事實，刑
    事訴訟法第154 條第2 項定有明文。再按犯罪事實之認定，
    應憑證據，如未能發現相當證據，或證據不足以證明，自不
    能以推測或擬制之方法，以為裁判基礎；而認定不利於被告
    之事實，須依積極證據，苟積極證據不足為不利於被告事實
    之認定時，即應為有利於被告之認定，更不必有何有利之證
    據（最高法院40年臺上字第86號、30年上字第816 號判例意
    旨參照）。
四、經本院調閱臺灣士林地方法院檢察署97年度偵續五字第2 號
    即聲請人等告訴被告等涉有詐欺等罪嫌之全案卷證後，茲將
    本院駁回本件聲請之理由敘述如下：
（一）聲請人原告訴意旨略以：被告丙○○與丁○係夫妻，明知
      美國DRAKER公司財務已陷入困境，被告丙○○竟仍於民國
      89年5 月間某日，在聲請人二人位在臺北市○○區○○路
      2 段39號1 樓之住處，向聲請人二人佯稱其夫即被告丁○
      係DRAKER公司負責人Andy Chen 好友，DRAKER公司營運良
      好，將於90年7 、8 月間在美國上市，投資後必將獲利，
      被告二人均有投資等語，使聲請人二人陷於錯誤，而於同
      年5 月10日依被告丁○指示，以聲請人甲○○名義匯款美
      金5 萬元至DRAKER公司在美國開立之銀行帳戶。惟聲請人
      二人嗣後屢屢要求被告二人提出股票憑據證明，被告丙○○卻稱要等90年7 、8 月公司上市，才會有股票發行，及
      公司經營狀況很好，無需擔心等語。至92年5 月29日，被
      告丙○○始提出1 份DRAKER公司經營不善通知書，其上載
      明DRAKER公司已於90年6 月27日宣布解散，且該公司於90
      年6 月以前的10個月已經在苦撐等情形，聲請人等始知受
      騙，又因被告二人先前交付聲請人之DRAKER公司相關資料
      ，其中該公司負責人Andy Chen 之署名字跡有所不同，因
      認被告二人共同涉有刑法之詐欺取財、偽造文書罪嫌云云
      ，合先敘明。
（二）訊據被告丙○○、丁○固坦承邀集聲請人二人投資DRAKER
      公司乙情不諱，惟堅詞否認涉有上開犯行，被告丙○○辯
      稱：係聲請人乙○○主動詢問有無投資管道，伊始提起準
      備投資其夫丁○在美國認識的DRAKER公司，因為丁○稱該
      公司營運狀況不錯，可以投資，伊有告知聲請人該公司還
      未上市；伊自己也投資該公司美金53,000元，因為當時網
      際網路很發達，所以想要投資賺點錢，一直到其夫丁○92
      年5 月27日接獲DRAKER公司負責人Andy Chen 電話，才知
      道DRAKER公司早已於90年間解散，Andy Chen 的電子郵件
      中，稱他之前寄來包含公司解散的相關資料都因為丁○的
      公司地址遷移而遭退回美國，Andy Chen 也因為沒有到以
      前DRAKER公司所在大樓察看，故也不知信件已遭退回等語
      ，伊自己也損失美金53,000元，並無詐欺聲請人情事，亦
      無偽造文書等語。被告丁○則辯稱：聲請人乙○○於89年
      3 、4 月間透過其妻丙○○說要投資股票，伊當時即說過
      投資有風險，要聲請人自行評估好，伊才傳真該公司資料
      與聲請人乙○○，然聲請人卻未曾自己與DRAKER公司聯絡
      ，也沒有上網查資料評估；伊認識DRAKER公司負責人Andy
      Chen，知道他要經營這家公司，因伊曾是華圓科技股份有
      限公司董事長兼總經理，並曾任美商史恩希股份有限公司
      亞太地區經理，所以Andy Chen 邀請伊擔任該公司顧問，
      負責提供亞洲市場有關半導體產業零件供需的資料，伊因
      此取得該公司40萬股的技術配股，伊當時不清楚該公司的
      實際情形，但是當時網際網路這些股票如雅虎、亞馬遜等
      炒得很熱，為了趕搭這波投資獲利，故丙○○也有投資，
      沒想到投資沒多久全球網際網路泡沫化，該公司解散，伊
      也是受害人，伊在聲請人等出資時，確實不知道DRAKER公
      司實際情形，且我們投資時間與聲請人等投資時間差不多
      ，如果我們知道DRAKER公司狀況不好，自己也不可能會投
      資，伊並無詐欺聲請人情事，亦無偽造文書等語。經查：
    １、我國駐洛杉磯臺北經濟文化辦事處商務組針對本案函覆
        檢察官稱：DRAKER公司於89年6 月13日在美國加州辦理
        登記，係一外來公司（公司管轄區不在加州）；該公司
        目前營運狀態為撤銷，該公司於91年2 月1 日向加州州
        務卿辦公室提出撤銷證明，惟依據加州法令，責任有限
        公司之撤銷，州務卿辦公室需收到加州稅務局提供之結
        稅證明，證明該公司已繳清相關稅款後方得以撤銷；該
        公司管轄區為德拉瓦州；鑑於該公司管轄區為德拉瓦州
        ，係屬駐美駐美國代表處經濟組轄區，經請該組查詢該
        公司相關資料，獲覆「DRAKER公司已於90年12月28日起
        停業」等語，此有該組93年4 月13日洛商（93）字第20
        4 號函文暨所附資料在卷可參（附於93年度偵字第712
        號卷第252 頁至第258 頁），可證被告二人向聲請人等
        提及之DRAKER公司確實存在，並非子虛烏有。
    ２、證人即DRAKER公司之原始股東Kenneth Pao 於偵查中證
        稱：伊是DRAKER公司之創業人，該公司於87年在美國的
        加州成立，公司的營業項目是將臺灣的產品電腦及手機
        內之零件引進美國市場，公司資本額為67萬美金，伊出
        資美金2 萬多元，Andy Chen 也出資美金2 萬元，餘為
        其他人投資，投資者其中姓Chen的是Andy的家人，丙○○以下的3 個人都是丁○介紹的，公司有1 個銀行帳戶
        在加州，投資人將錢匯入公司帳戶內。伊負責公司營運
        ，Andy Chen 是公司老闆，公司在2 個州註冊，辦公室
        在加州，會到德拉瓦州註冊，是因為德拉瓦州的稅比較
        低。丁○是Andy Chen 找的，因為丁○做的行業和伊公
        司的行業相同，丁○在臺灣做，他可以幫忙找臺灣的工
        廠，丁○的太太投資美金5 萬元，DRAKER公司給丁○的
        太太5 萬股，給丁○40萬的技術股，我們當時約定丁○
        每週有5 到10小時要幫我的公司做，公司成立後是伊到
        臺灣來見丁○。公司從88年開始對外募集資本，投資計
        畫書是伊寫的，公司原本打算上市、上櫃，在美國不論
        是否上市、上櫃，就算沒賺一毛錢，每年也都要報稅，
        公司收到投資款後，有出示合約書給投資人，每年都會
        將報稅訊息發給投資人，伊是將稅的資料裝在紙袋內，
        裝了3 份寄到臺灣給丁○，請丁○轉交，公司在90年5
        、6 月時關閉，伊在當時將89年及90年1 至5 月的報稅
        資料裝在紙袋內一起寄出去，且寫了一個備註說明公司
        關閉的原因，當時資本額已全部用完，伊與Andy Chen
        還各花了美金1 萬多元去解決其他費用，當時並未另以
        電子郵件或傳真方式，將公司關閉之事告知丁○，因為
        Andy Chen 已將家族的錢都花掉了，我們覺得公司關閉
        很沒面子，並未再另外通知。公司關閉的原因是90年3
        月網路市場垮掉，融資公司又不肯融資，公司沒錢繼續
        營運，DRAKER公司之稅籍編號為000000000 號等語（參
        偵續五卷第128 頁至第132 頁），並提出DRAKER公司之
        公司註冊證、報稅資料、投資人資料等以為憑佐（參偵
        續五卷第135 頁至第191 頁），足認DRAKER公司確為An
        dy Chen 與證人Kenneth Pao 共同創業成立之公司，且
        由證人Kenneth Pao 撰寫投資計畫書對外募集資本，該
        公司營業一段時間後，始因經營不善而關閉，則被告二
        人於案發時自認該公司前景可期，而告知聲請人二人可
        以考慮投資，即難認被告二人有何施用詐術之行為可言
        。況被告二人於案發時提供聲請人二人之DRAKER公司資
        料，其上清楚載有DRAKER公司的聯絡地址、電話，及DR
        AKER公司負責人Andy Chen 的電子郵件信箱（參93年度
        偵字第712 號卷第280 頁），聲請人二人欲進行投資前
        ，理應依其等所持有之資料，自行判斷投資該公司之風
        險為何，於其等投資完畢後，更可藉由上開聯絡管道，
        自行聯絡該公司瞭解公司經營狀況，然聲請人二人卻捨
        此未為，反屢屢向被告二人追問公司狀況，被告二人復
        因公司地址遷移而遲至92年間始得悉DRAKER公司已於90
        年間解散，且於該時始能告知聲請人二人公司解散之事
        實，此有被告丁○提出其與Andy Chen 聯絡的電子郵件
        可以證明（參93年度偵字第712 號卷第145 頁至第159
        頁），自不得僅因聲請人遲至92年間始悉公司已於90年
        間解散，致其等投資失利之事後客觀事實，而認被告二
        人應付詐欺責任。
    ３、被告丙○○於89年5 月8 日匯款美金53,000元至DRAKER
        公司而取得53,000股之事實，有其提出之第一商業銀行
        存款存根聯、匯出匯款申請書各1 份在卷可參（參93年
        度偵字第712 號卷第22頁至第24頁），倘被告二人確有
        詐騙聲請人二人之意，被告丙○○又何需以現金實際出
        資？況且聲請人甲○○於偵查中自承其是在投資之後，
        才知道被告丙○○也有投資美金5 萬多元等語（參偵三
        卷第24頁），益證被告二人並非以此實際出資事實作為
        誘騙聲請人二人之幌子，而係確實認為投資DRAKER公司
        可以獲利，始進行出資。此外，自聲請人二人於89年5
        月匯款投資DRAKER公司起，至91年2 月1 日DRAKER公司
        提出撤銷公司登記之日止，被告丁○及丙○○之帳戶並
        無外國資金匯入紀錄之事實，業據檢察官函詢多家銀行
        查證明確（函文字號眾多，詳參97年度偵續五字第2 號
        不起訴處分書一之（一）之3） ，聲請交付審判意旨認
        為被告二人可與其他DRAKER公司的共犯在美國實際分贓
        聲請人二人之投資款云云，欠缺實據以實其說，本院自
        難憑此聲請人臆測之詞而為不利於被告等之認定。
    ４、聲請人等雖認：DRAKER公司契約與個人報表上之「Andy
        Chen」簽名不同，疑為被告丁○所寫，而認被告涉有偽
        造文書云云。惟經檢察官將聲請人等與證人曾昭禮（即
        DRAKER公司另一股東）提出之契約書正本及被告2 人字
        跡送請法務部調查局作「Andy Chen 」筆跡之文書鑑定
        ，該局覆稱需有「Andy Chen 」平日所書英文簽名原本
        始能鑑定，此有該局95年5 月29日調科貳字第09500245
        440 號函在卷可憑（參偵續三卷第82頁），即無證據得
        認被告有偽造文書之情，況證人Kenneth Pao 亦證稱：
        Andy Chen 係該公司之執行長，投資人匯款前都有先簽
        合約書，每年伊均會發訊息給每個投資人，聲請人的部
        分，都是寄給丁○轉交等語，益見合約書等資料，非被
        告等所偽造（參偵續五卷第128 頁至第132 頁）。
    ５、聲請人等之聲請交付審判意旨雖質疑證人Kenneth Pao
        為何迄偵查最末才出現，而質疑其可信度，惟證人Kenn
        eth Pao 確係該公司之原始股東，此有聲請人於最初提
        出告訴時，提出之DRAKER公司股東名冊1 份在卷可證（
        參93年度偵字第712 號卷第38頁），堪認其並非虛偽之
        證人，聲請人等以此質疑其真實性，難為本院採認。至
        於聲請人等認為證人Kenneth Pao 證稱：DRAKER公司於
        87年間成立等語，與我國駐洛杉磯臺北經濟文化辦事處
        商務組前揭函覆檢察官所稱：DRAKER公司於89年6 月13
        日在美國加州辦理登記等事實不符；證人Kenneth Pao
        證稱：公司資本額為67萬元美金等語，然被告丁○與另
        一股東曾昭禮合計擁有技術股49萬股，加上聲請人等投
        資的美金5 萬元、被告丙○○聲稱投資的美金5 萬多元
        、證人曾昭禮聲稱投資的美金5 萬元，及證人Kenneth
        Pao 聲稱和Andy Chen 各投資的美金2 萬元，則已超過
        美金67萬元，顯然有疑等，然查：DRAKER公司正式辦理
        登記時間，與該公司成立時間未必相符，蓋公司辦理登
        記前，可能有其前身，此外，證人Kenneth Pao 所稱公
        司資本額為67萬元美金乙節，顯然係指現金出資部分，
        聲請人等將現金出資之配股與技術配股混為一談，顯有
        誤會。
    ６、除前開本院論述部分外，聲請人等之聲請交付審判意旨
        尚提出其他諸多質疑，且認為再議駁回處分書未對其質
        疑處加以查證及說明。然刑事訴訟法第258 條之1 規定
        聲請人得向法院聲請交付審判，係新增對於「檢察官不
        起訴或緩起訴裁量權」制衡之一種外部監督機制，法院
        僅就檢察官所為不起訴或緩起訴之處分是否正確加以審
        查，以防止檢察機關濫權，依此立法精神，同法第258
        條之3 第3 項規定法院審查聲請交付審判案件時「得為
        必要之調查」，其調查證據之範圍，自應以偵查中曾顯
        現之證據為限，不得就聲請人新提出之證據再為調查，
        亦不得蒐集偵查卷以外之證據，否則，將與刑事訴訟法
        第260 條之再行起訴規定，混淆不清，亦將使法院兼任
        檢察官而有回復「糾問制度」之虞。本院審酌全案卷證
        後，認依卷證資料所示，被告二人之犯罪嫌疑不足，聲
        請人等主觀認為本案不合理而應加查證之處，揆諸前揭
        說明，非本院所應逾越現存卷證資料再加調查，特此敘
        明。
五、綜上所述，檢察官認被告等罪嫌不足而為不起訴處分，臺灣
    高等法院檢察署檢察長亦同此認定而駁回聲請人再議之聲請
    ，於法均無違誤。聲請意旨仍執前詞，對於原處分漫加指摘
    求予交付審判，為無理由，應予駁回。
據上論斷，應依刑事訴訟法第258 條之3 第2 項前段，裁定如主
文。
中    華    民    國    99    年    2     月    26    日
                              臺灣士林地方法院刑事第五庭
                                  審判長法  官  林秀鳳
                                        法  官  黃珮茹
                                        法  官  鄭光婷
以上正本證明與原本無異。
本件不得抗告。
                                        書記官  徐仁豐
中    華    民    國    99    年    2     月    26    日

司法院資訊處製作；財團法人民間司法改革基金會備份。
